【裁判字號】    98,台上,2786
【裁判日期】    980521
【裁判案由】    誣告
【裁判全文】
最高法院刑事判決            九十八年度台上字第二七八六號
上  訴  人  台灣高等法院檢察署檢察官
被      告  甲○○
上列上訴人因被告誣告案件，不服台灣高等法院中華民國九十八
年二月十七日第二審更審判決（九十七年度上更(一)字第六六六號
，起訴案號：台灣板橋地方法院檢察署九十二年度偵第一八０六
七號），提起上訴，本院判決如下：
    主    文
原判決撤銷，發回台灣高等法院。
    理    由
本件原判決係以公訴意旨略稱：被告甲○○係台北市○○區○○
路一五五號一樓歐樂影視國際股份有限公司（下稱歐樂公司）之
副總經理，負責該公司國外授權資料之業務，渠於民國八十七年
間黃志成（光銳科技有限公司負責人）涉嫌違反著作權法案，在
台灣板橋地方法院檢察署偵查中（八十七年度偵字第二四八二０
號)，明知歐樂公司並未獲得美商Running With Scissors公司（
下稱美商Running公司)有關「喋血街頭」（Postal）及美商Roni
n Entertainment公司（下稱美商Ronin公司）有關「天銥計劃」
（Armor Command ）智慧財產權提出訴訟之授權，竟基於摡括犯
意，連續於八十七年九月十四日，偽造美商Running 公司執行長
Vince Desiderio之名義及於同年十一月五日偽造美商Ronin公司
總裁兼執行長Kalani Streicher之名義所出具之授權書，並持以
行使，在該署偵辦上開黃志成違反著作權法案中提出使用，足生
損害於Vince Desiderio、Kalani Streicher 二人及檢察官偵辦
該案之正確性。因認被告牽連涉犯刑法第二百十條、第二百十六
條行使偽造私文書及第一百六十九條第二項誣告罪嫌。經審理結
果，認為不能證明被告犯罪，第一審所為諭知被告無罪之判決，
為無不合，予以維持，駁回檢察官在第二審之上訴。固非無見。
惟查：(一)原判決於無罪理由內係以公訴人所舉台灣台北地方法院
所屬民間公證人陳幼麟九十二年五月十六日九十二年民公函字第
0003號函所附九十年度北院民公麟字第22360 號、九十年度北院
民公麟字第222954號公證書，就其附件英文信函上之簽名，認非
真正，所為公證，與公證法規定意旨相悖，顯非從事業務之公證
人於業務上或通常業務過程所須製作之證明文書，應無證據能力
。並以陳幼麟於原審更審前審理時證稱伊不知道收受傳真之人與
傳真者係何人，是否為同一個人，伊傳真之號碼與所收到號碼係
屬同一等語，認陳幼麟所公證之事項僅為黃志成提供請求公證之
英文信函影本，經依該信函所載傳真機（號碼）回傳之文件為公
證書上所附之文件，至該回傳之文件如何作成、內容真實性如何
，則非公證人所得公證事項。因認該公證書本身及陳幼麟之供證
，尚不能證明被告於上開黃志成涉嫌違反著作權法案偵查中所提
出之英文授權信函係屬偽造，而為對被告有利之認定。然美商Ru
nning公司執行長Vince Desiderio已於西元二００四年五月二十
日經美國亞利桑那州皮馬市公證人公證下，親筆具函予黃志成，
表示該西元一九九八年九月十四日由其屬名之英文授權信函，係
屬偽造，其上簽名並非真正，有該函件及中文譯本（均為影本）
足憑，此並經台灣高等法院檢察署檢察官於九十三年八月十日聲
請調查證據書內予以舉證（見原審上訴卷第一二九、一三一、一
三二頁）。此係不利被告之證據，且經公訴人提出，自具調查必
要性。原審對此未加查證，復未於判決內說明不採之理由，非惟
證據調查職責未盡，抑且理由不備。(二)原判決理由係以「天銥計
劃（Armor Command ）」與「喋血街頭（Postal）」兩套遊戲軟
體，分係美商Running公司及Ronin 公司所製作，授權予PIM公司
，PIM 公司就上開二套遊戲軟體授權予美商Cystek公司，原審於
更審前曾三度致函內政部警政署刑事警察局（下稱刑事警察局）
，請其透過國際刑警組織美國中央局查證，有關歐樂公司行使偽
造美國著作權授權證明之結果，該局曾復函表示已促請國際刑警
組織美國中央局儘速將辦理結果函覆，迄未見覆，但依卷附刑事
警察局九十三年十二月二十二日刑際字第0930246542號函所載，
可知PI M公司業已歇業，而Cystek公司所登記之聯絡電話亦已停
話，足見有關被告是否涉及行使偽造美國著作權授權證明，已無
從透過國際刑警組織美國中央局作進一步查證，亦無法要求所謂
被偽造之人以證明文書之真偽，乃執之為無罪判決論據之一。然
公訴人起訴犯罪事實係指被告於八十七年九月十四冒用美商Runn
ing公司執行長Vince Desiderio名義及於同年十一月五日冒用美
商Ronin公司總裁兼執行長Kalani Streicher 名義出具授權書，
並予行使等情，則被冒名偽造授權信函者分別係美商Running 公
司執行長Vince Desiderio與美商Ronin公司總裁兼執行長Kalani
Streicher 。則上開二授權信函之真正與否，衡情自應求證於其
製作名義人及所屬公司。乃原判決理由徒以刑事警察局上開復函
所指PI M公司（美國松下電器公司分部國際互動媒體股份有限公
司Panas onic Interactive Media Company, ADivisi on of Ma
tsushita Electric Corporation of America 之簡稱，下稱PIM
公司）業已歇業，Cystek公司所登記之聯絡電話亦已停話，遂謂
已無法透過國際刑警組織美國中央局進一步查證，亦無法要求所
謂被偽造之人以證明文書之真偽云者，實難認其證據調查職責已
然完盡，其因之為有利於被告之認定，自嫌速斷。(三)原判決於理
由內依憑被告所提出PIM公司與Cystek 公司所訂經銷合約記載，
認PIM 公司就上開二套電腦遊戲軟體授予在中華民國境內獨家銷
售、經銷、使用、出版，而享有專屬授權之公司，為美國之Cyst
ek公司。並以被告供稱歐樂公司所有對外簽約及聯繫事宜均委由
美商Cystek公司辦理，乃請該公司之孫辰雨傳真該二份授權書過
來，以便取締台灣之盜版等語，核與證人吳展堂於第一審審理所
證相符，且黃志成於原審審理時亦稱美國Cystek公司之負責人孫
辰雨係被告之姐夫，並提出足資證明之戶籍謄本，即被告對此亦
不爭執，乃認被告所稱該二份授權書係孫辰雨傳真而來等語，可
以採信。然被告與吳展堂所稱該二授權信函係由美國之Cystek公
司孫辰雨傳真而來，其真實性如何？且其縱係孫辰雨所傳真交付
，倘係經偽造之文書，被告對其是否知情？此在在與渠本件犯罪
成否之判斷攸關，而有傳喚孫辰雨到庭，以查究明白必要。且孫
辰雨住於台北市○○街二六０巷二十一弄四號五樓，已經被告於
原審此次更審時具狀陳報在卷（見原審更(一)卷第四十九頁），非
無調查可能。原審未為此必要調查，徒以孫辰雨係被告之姊夫，
乃採信被告之辯解，認無再傳訊孫辰雨必要，亦有應於審判期日
調查之證據未予調查之違失。以上，或係檢察官上訴意旨所指摘
，或為本院得依職權調查之事項，應認原判決仍有撤銷發回更審
之原因。
據上論結，應依刑事訴訟法第三百九十七條、第四百零一條，判
決如主文。
中    華    民    國  九十八  年    五    月  二十一  日
                      最高法院刑事第十二庭
                          審判長法官  黃  一  鑫
                                法官  張  春  福
                                法官  林  勤  純
                                法官  李  錦  樑
                                法官  陳  國  文
      本件正本證明與原本無異
                                      書  記  官
中    華    民    國  九十八  年    五    月  二十七  日
                                                      v


司法院資訊處製作；財團法人民間司法改革基金會備份。
